臺灣高等法院刑事判決
111年度上易字第1268號
上  訴  人  
即  被  告  廖育緯





上列上訴人因竊盜案件，不服臺灣新北地方法院111年度審易字
第811號，中華民國111年5月31日第一審判決（起訴案號：臺灣
新北地方檢察署111年度偵字第6604號、第8190號），提起上訴
，本院判決如下：
    主  文
上訴駁回。
    事  實
一、廖育緯基於意圖為自己不法所有之竊盜犯意，分別為下列行
    為：
  ㈠於民國110年12月14日21時30分至23時45分許，在新北市○○區
    ○○○道0段000號工地內，持客觀上具危險性且足供兇器使用
    之美工刀、剪刀、鐵絲剪、鉗子各1把，竊取張正義所管領
    之電纜線1批，得手後置於其所有之車牌號碼000-000號普通
    重型機車上，並隨即騎乘前開機車離去。
  ㈡於110年12月15日19時45分至21時50分許，在上址工地，持客
    觀上具危險性且足供兇器使用之美工刀、剪刀、鐵絲剪、鉗
    子各1把，竊取張正義所管領之電纜線1批，得手後正欲離開
    之際，雖為張正義所發覺，然仍趁隙逃離現場。嗣經張正義
    報警處理，經警方調閱監視器影像，始於同日22時許，在新
    北市○○區000○0號丹鳳大旅社查獲廖育緯，並當場扣得電纜
    線2批（均已發還張正義）及其所有之美工刀、剪刀、鐵絲
    剪、鉗子各1把。
  ㈢於111年2月4日21時20分許，進入新北市○○區○○路000○00號1
    樓某鐵皮屋內（該屋屬於陳育峰、石御翔所有），並著手搜
    尋物色欲行竊財物，然因形跡怪異，為當時在屋外之陳育峰
    發覺並報警處理，旋為據報到場之員警將其逮捕，而未竊盜
    得逞。
二、案經張正義訴由新北市政府警察局新莊分局報告臺灣新北地
    方檢察署檢察官偵查起訴。
    理  由
壹、證據能力部分：
一、被告以外之人於審判外之言詞或書面陳述，除法律有規定者
    外，不得作為證據，刑事訴訟法第159條第1項定有明文。又
    被告以外之人於審判外之陳述，雖不符刑事訴訟法第159條
    之1至第159條之4之規定，而經當事人於審判程序同意作為
    證據，法院審酌該言詞陳述或書面陳述作成時之情況，認為
    適當者，亦得為證據；當事人、代理人或辯護人於法院調查
    證據時，知有同法第159條第1項不得為證據之情形，而未於
    言詞辯論終結前聲明異議者，視為有前項之同意，刑事訴訟
    法第159條之5亦有明文。查本件檢察官於言詞辯論終結前（
    見本院卷第68至69頁）、上訴人即被告廖育緯（下稱被告）
    於原審辯論終結前（見臺灣新北地方法院111年度審易字第8
    11號卷【下稱原審卷】第56至57頁），均未就本院所認定犯
    罪事實而經調查採用之證據之證據能力予以爭執，本院復審
    酌各該證據作成時之情況，尚無違法及證明力明顯過低之瑕
    疵，認以之作為證據應屬適當，揆諸上開規定，本件經調查
    之證據，均有證據能力。
二、至於本院所引之非供述證據部分，並無證據證明係公務員違
    法取得，亦無依法應排除其證據能力之情形，應有證據能力
    。
貳、實體部分：
一、認定犯罪事實所憑之證據及理由：
  ㈠上揭犯罪事實，業據被告於原審中供認在卷（見原審卷第53
    頁、第56頁、第58頁），並經證人即告訴人張正義（見臺灣
    新北地方檢察署111年度偵字第6604號卷【下稱偵6604卷】
    第15頁至第16頁反面）、證人即被害人陳育峰（見臺灣新北
    地方檢察署111年度偵字第8190號卷【下稱偵8190卷】第13
    至14頁）、石御翔（見偵8190卷第15至16頁）於警詢時證述
    在卷，又有監視器影像翻拍照片及查獲被告照片（見偵6604
    卷第33至48頁）、新北市政府警察局新莊分局搜索扣押筆錄
    暨扣押物品目錄表（見偵6604卷第22至24頁、第26至28）、
    贓物認領保管單（見偵6604卷第30頁）、現場及查獲照片（
    見偵8190卷第21至23頁）、職務報告（見偵8190卷第24頁）
    在卷可稽，復有被告所有之美工刀、剪刀、鐵絲剪、鉗子各
    1把扣案可證，足認被告之上開任意性自白與事實相符，堪
    以採信。
　㈡綜上，本案罪證明確，被告犯行均堪認定，應依法論科。
二、論罪：　　
  ㈠刑法第321條第1項第3款之攜帶兇器竊盜罪，係以行為人攜帶
    兇器竊盜為其加重條件，此所謂兇器，其種類並無限制，凡
    客觀上足對人之生命、身體、安全構成威脅，具有危險性之
    兇器均屬之，且祇須行竊時攜帶此種具有危險性之兇器為已
    足，並不以攜帶之初有行兇之意圖為必要（最高法院79年台
    上字第5253號判例意旨參照）。被告於事實欄一㈠㈡所示時、
    地行竊所攜帶持用之美工刀、剪刀、鐵絲剪、鉗子，主要部
    分均為鐵材製成，或長尖銳利，或堅硬鈍重，在客觀上足對
    人之生命、身體、安全構成威脅，具有危險性，堪認客觀上
    具有殺傷力而可供作為兇器之使用無疑，自屬刑法第321條
    第1項第3款所規定之兇器。
　㈡核被告就事實欄一㈠㈡所為，均係犯刑法第321條第1項第3款之
    攜帶兇器竊盜罪；就事實欄一㈢所為，係犯刑法第320條第3
    項、第1項之竊盜未遂罪。
　㈢被告所犯上開3罪，犯意各別，行為互殊，應予分論併罰。
三、刑之減輕：　　　　
  ㈠刑法第62條所謂發覺，雖不以有偵查犯罪權之機關或人員確
    知其人犯罪無誤為必要，惟仍須有確切之根據得為合理之可
    疑，而對犯罪行為人發生嫌疑時，始得謂為已發覺（最高法
    院72年台上字第641號判例意旨參照）。本件事實欄一㈠部分
    ，係被告於110年12月16日警詢時，主動向警員坦承其於110
    年12月14日也有去新北市○○區○○○道0段000號工地內竊取電
    纜線（見偵6604卷第13頁反面），當時警方並無何確切根據
    可認被告有此部分之犯罪嫌疑，核被告係對於未發覺之此部
    分犯罪為自首而受裁判，爰依刑法第62條前段之規定減輕其
    刑。
　㈡被告就事實欄一㈢所示犯行，已著手於竊盜行為之實行，惟尚
    未竊得財物，依刑法第25條第1項之規定，為未遂犯，應依
    同條第2項之規定，按既遂犯之刑減輕之。
四、原審本於同上見解，認定被告前揭犯行，罪證明確，適用刑
    法第321條第1項第3款、第320條第1項、第3項、第62條前段
    、第25條第2項、第41條第1項前段、第8項、第51條第5款，
    刑法施行法第1條之1第1項等規定，並審酌被告正值青壯年
    ，不思以正途獲取財物，恣意竊取他人之財物，對社會治安
    、告訴人張正義、被害人陳育峰、石御翔之財產安全造成危
    害，應予非難，兼衡其因施用毒品案件，經臺灣雲林地方法
    院以108年度虎簡字第313號判決判處有期徒刑5月確定，於109
    年12月26日縮刑期滿執行完畢，有本院被告前案紀錄表附卷
    可考，及其國中畢業之智識程度、家庭經濟狀況貧寒、犯罪
    之目的、手段、所行竊財物之價值、遭竊之電纜線已發還，
    暨被告犯後坦承犯行，惟迄未與告訴人等達成和解或取得諒
    解等一切情狀，分別判處如附表編號一、二、三所示之刑，
    並各諭知如易科罰金之折算標準。再就如附表編號一、二所
    示宣告有期徒刑部分，定其應執行之刑為有期徒刑8月，並
    諭知如易科罰金以新臺幣1,000元折算1日。又就沒收敘明：
    ⒈扣案美工刀、剪刀、鐵絲剪、鉗子各1把，係被告所有供事
    實欄一㈠㈡犯罪所用之物，業據被告自承在卷（見偵6604卷第
    13頁反面、第68頁反面、原審卷第53頁），爰依刑法第38條
    第2項前段規定宣告沒收；⒉被告於事實欄一㈠㈡竊得之電纜線
    2批，已發還告訴人，此有贓物認領保管單在卷可考（見偵6
    604卷第30頁），依刑法第38條之1第5項規定，就犯罪所得
    部分不予宣告沒收。其認事用法，核無違誤，量刑亦屬妥適
    。
五、被告上訴意旨略以：被告對自己所犯的錯，深感後悔，所為
    係為支撐生活開銷，請原諒被告的無知，從輕量刑云云。惟
    查：
  ㈠關於刑之量定，係實體法上賦予法院得為自由裁量之事項，
    倘其未有逾越法律所規定之範圍，或濫用其權限，即不得任
    意指為違法（最高法院75年台上字第7033號判例意旨參照）
    。本件被告於事實欄一㈠㈡所犯刑法第321條第1項第3款之攜
    帶兇器竊盜罪，其法定刑為「6月以上5年以下有期徒刑，得
    併科50萬元以下罰金」；於事實欄一㈢所犯刑法第320條第1
    項之竊盜罪，其法定刑為「5年以下有期徒刑、拘役或50萬
    元以下罰金」，其犯行既經認定，原審判決之量刑時，已就
    事實欄一㈠部分，依刑法第62條前段規定減輕其刑，另就事
    實欄一㈢部分，依刑法第25條第2項規定減輕刑刑，並依刑法
    第57條規定而為衡酌，業經本院詳述於前（見理由欄貳三、
    四）。從而，原審判決之量刑並未逾越職權，亦未違反比例
    原則。
　㈡法律上屬於自由裁量之事項，並非概無法律性之拘束。法院
    就自由裁量權之行使，除不得逾越法律所規定範圍之外部性
    界限外，尚應受比例原則、公平正義原則之規範，謹守法律
    秩序之理念，體察法律之規範目的，使其結果實質正當，合
    於裁量之內部性界限，俾與立法本旨相契合。刑法第51條第
    5款規定數罪併罰，宣告多數有期徒刑者，應於各刑中之最
    長期以上，各刑合併之刑期以下，定其應執行之刑期，但不
    得逾30年，其就數罪併罰，固非採併科主義，而係採限制加
    重主義，就俱發各罪中，以最重之宣告刑為基礎，由法院參
    酌他罪之宣告刑，裁量加重定之，且不得逾法定之30年最高
    限制，此即外部性界限。法院為裁判時，二者均不得有所逾
    越。在數罪併罰，有二裁判以上，定其應執行之刑時，固屬
    於法院自由裁量之事項，然仍應受前揭外部性界限及內部性
    界限之拘束（最高法院96年度台上字第7583號、97年度台上
    字第2017號判決意旨參照）。本件被告所犯如事實欄一㈠㈡所
    示之罪，業經在各宣告刑中之最長期（有期徒刑6月）以上
    ，各刑之合併刑期（有期徒刑10月）以下，定其應執行之刑
    為有期徒刑8月，經核並未逾越刑法第51條第5款所定法律之
    外部性界限及內部性界限，屬法院裁量職權之適法行使，並
    無不合。況且，被告先後所為加重竊盜2罪間，雖屬相同之
    犯罪類型，惟各自獨立，並經分別論罪科刑，則原審併以此
    等犯罪之次數、情節、所犯數罪整體之非難評價而依職權裁
    量酌定其應執行之刑如上，認無違公平原則及比例原則。
  ㈢綜上所述，被告上訴猶執前詞爭執量刑，為無理由，應予駁
    回。
六、被告經合法傳喚，無正當理由不到庭，爰不待其陳述，逕行
    判決。　　　
據上論斷，應依刑事訴訟法第368條、第371條，判決如主文。
本案經檢察官黃筵銘提起公訴，檢察官曾文鐘到庭執行職務。
中　　華　　民　　國　　111 　年　　10　　月　　27　　日
                  刑事第十一庭  審判長法　官  張江澤
                                      法　官  郭惠玲
                                      法　官  梁志偉
以上正本證明與原本無異。
不得上訴。
                                      書記官  于  誠
中　　華　　民　　國　　111 　年　　10　　月　　27　　日
 
附錄：本案論罪科刑法條全文
中華民國刑法第320條
意圖為自己或第三人不法之所有，而竊取他人之動產者，為竊盜
罪，處5年以下有期徒刑、拘役或50萬元以下罰金。
意圖為自己或第三人不法之利益，而竊佔他人之不動產者，依
前項之規定處斷。
前二項之未遂犯罰之。

中華民國刑法第321條
犯前條第1項、第2項之罪而有下列情形之一者，處6月以上5年以
下有期徒刑，得併科50萬元以下罰金：
一、侵入住宅或有人居住之建築物、船艦或隱匿其內而犯之。
二、毀越門窗、牆垣或其他安全設備而犯之。
三、攜帶兇器而犯之。
四、結夥三人以上而犯之。
五、乘火災、水災或其他災害之際而犯之。
六、在車站、港埠、航空站或其他供水、陸、空公眾運輸之舟、
    車、航空機內而犯之。
前項之未遂犯罰之。

附表：
編號 犯罪事實 原判決之罪名及宣告刑 一 事實欄一㈠（即起訴書犯罪事實一㈠部分） 廖育緯犯攜帶兇器竊盜罪，處有期徒刑肆月，如易科罰金，以新臺幣壹仟元折算壹日。 二 事實欄一㈡（即起訴書犯罪事實一㈡部分） 廖育緯犯攜帶兇器竊盜罪，處有期徒刑陸月 ，如易科罰金，以新臺幣壹仟元折算壹日。 三 事實欄一㈢（即起訴書犯罪事實一㈢部分） 廖育緯犯竊盜未遂罪，處拘役參拾日，如易 科罰金，以新臺幣壹仟元折算壹日。